最高法院刑事判決　　　　　　　一○○年度台上字第九二四號
上　訴　人　台灣高等法院檢察署檢察官
被　　　告　蔡明隆
上列上訴人因被告妨害性自主案件，不服台灣高等法院中華民國
九十八年二月十八日第二審判決（九十七年度上訴字第五三七八
號，起訴案號：台灣桃園地方法院檢察署九十七年度偵字第一三
五四號），提起上訴，本院判決如下：
    主  文
原判決關於無罪部分撤銷，發回台灣高等法院。
    理  由
本件原判決以公訴意旨略以：被告蔡明隆原在○○縣○○○○擔
任○○教師（嗣調往○○再調往○○服務），明知○○國中之Ａ
女為十四歲以上未滿十六歲之女子（民國○○○年○月間出生，
真實姓名、出生日詳卷），二人竟因輔導功課而自九十六年六月
間起發生戀情，進而交往（其間被告於九十六年六月三十日、九
十六年七月九日、九十六年八月五日，對於Ａ女為猥褻之行為三
罪部分，業經原審判刑確定）。嗣被告於九十六年九月一日與Ａ
女同往某旅館，於未違反Ａ女意願之情形下，欲將其生殖器進入
Ａ女之生殖器，當二人之生殖器接觸之際，因Ａ女感到疼痛，出
言拒絕，始未繼續完成性交行為。因認被告涉犯刑法第二百二十
七條第五項、第三項之對於十四歲以上未滿十六歲之女子為性交
未遂罪嫌等情。但經審理結果，認為不能證明被告此部分犯罪，
因而撤銷第一審關於對於十四歲以上未滿十六歲之女子為性交未
遂部分科刑之判決，改判諭知被告無罪，固非無見。
惟查：(一)、證據雖已調查而其內容尚未明瞭者，即與未經調查無
異，如遽行判決，仍屬應於審判期日調查之證據而未予調查。原
判決雖以：「被告供稱，其於九十六年八月一日已由○○返○○
服務，九月間並未與Ａ女見面等語，則單以Ａ女於偵審中指稱『
於九十六年九月一日伊與被告一起去某旅館，被告當時試著要和
伊發生關係，而要將性器官進入伊的性器官，當時被告的性器官
有碰觸到伊的性器官，祇是被告的性器官沒有進入伊的性器官，
伊感覺到痛，就說不要，被告就沒有再繼續』等語，及部落格網
誌九十六年九月一日文章記載：『我真的真的很怕痛所以……會
一直縮……嘻嘻……說真的當下你有點小進去時……我什麼都沒
感覺只感覺痛』內容，尚難遽認被告確有該犯行」云云（見原判
決第六頁第十七行至第二十五行）。然而，被告已承認「我是從
去年（指九十六年）六月到十一月跟Ａ女交往」（見台灣桃園地
方法院九十七年度訴字第五九六號卷第二十七頁），核與Ａ女所
供「（交往期間）六月二日至十一月四日」（見台灣桃園地方法
院九十七年度訴字第五九六號卷第十五頁）相符，則九十六年九
月一日，二人似正在交往中。原審採信被告所辯「九月間並未與
Ａ女見面」，已與卷內證據資料不符。又被告並供述「都是我駕
車載她（指Ａ女）去○○及○○附近玩」（見台灣桃園地方法院
檢察署九十七年度偵字第一三五四號卷第五頁），則從○○駕駛
車輛至○○或鄰近之縣市，與Ａ女見面，當日仍可往返，所辯因
到○○服務，即未能與Ａ女見面，是否屬實？亦有研求餘地。究
竟實情如何？原審未予釐清，即輕信被告之辯解，自嫌速斷。(二)
、原判決已說明：「Ａ女之日記、行事曆、電子郵件、部落格網
誌文章等物，雖性質上屬Ａ女於審判外之陳述，但觀之該日記之
內容，多采多姿，夾雜許多變化字體及有多處錯字塗改、添加情
形；行事曆上記載有基測及朋友生日等事項，應係Ａ女於該段期
間內所記載；電子郵件、部落格網誌文章，業據證人Ａ女於原審
時證述為伊所書寫，並有記載寄送及發表時間，顯係Ａ女平日所
為之紀錄，足徵臨訟偽造用以構陷被告之可能性甚低，顯具有可
信之特別情況，依刑事訴訟法第一百五十九條之四第三款規定，
即得作為證據」（見原判決第二頁第十五行至第二十三行）。而
Ａ女於九十六年九月一日之部落格網誌，已明確記載：「今天的
你（指被告），第一次叫我寶貝，我很開心也很興奮，因為那是
你第一次這樣子叫我，我聽不膩，很喜歡，很喜歡你這樣子叫我
。……真的真的很想給你吃（指性交），但是沒辦法，我真的真
的很怕痛，所以……會一直縮……嘻嘻……說真的當下你有點小
進去時，我什麼都沒感覺，只感覺痛。……我喜歡你壓在我身上
的感覺，真的很喜歡，超級喜歡，因為有種幸福，且很有安全感
。……我問你，下次見面我還可以這樣親你、抱你嗎？你說祇要
我願意就好。當時有股衝動想要罵你笨，因為（我）會這樣問，
就代表我願意了呀」（見台灣桃園地方法院檢察署九十六年度他
字第四五三二號卷第十五頁至第十七頁）。另Ａ女之日記亦記載
「想跟你發生關係，是我自願的，很早、很早就想了，祇不過當
時的我，還未像現在一樣大膽，也許女生的第一次對未來的婚姻
有些許的影響，但又如何呢？因為你值得我將自己最珍貴的送給
你。……六月二日至九月二日，這段期間的我，感覺很甜蜜、幸
福，嗯……一個常人無法體驗的感覺」（見台灣桃園地方法院檢
察署九十六年度他字第四五三二號卷第六頁、第七頁）。Ａ女於
偵、審中且始終證述：九十六年九月一日與被告一起去旅館，當
時被告欲與之發生性關係，被告之性器官已碰到其性器官，因感
覺到痛，說不要，被告就沒有再繼續（見台灣桃園地方法院檢察
署九十六年度他字第四五三二號卷第六十五頁、九十七年度偵字
第一三五四號卷第二十五頁至第二十六頁，台灣桃園地方法院九
十七年度訴字第五九六號卷第十八頁、第十九頁）。被告於審判
中亦先後承認，不止一次與Ａ女到旅館（另有已判刑確定之猥褻
行為），但次數、時間、地點都忘了（見台灣桃園地方法院九十
七年度審訴字第一○二八號卷第二十五頁、第二十六頁、九十七
年度訴字第五九六號卷第三十頁、第三十一頁，原審卷第十九頁
背面、第二十頁）。而當時Ａ女年僅○○歲，為在學之學生，係
由被告以車輛載至旅館，倘係陌生之處所，依通常情形即難以明
確指認。況曾到何旅館，其確實地點為何，連負責開車之被告都
忘了，則Ａ女不能明確指出旅館之地點，自亦不能苛求。原判決
以「Ａ女所稱被害地點既難確認，被告辯稱其無從答辯云云，即
屬有據，……被告上開所辯，自應採信」云云（見原判決第六頁
末三行），而為無罪之諭知，亦嫌速斷。檢察官上訴意旨，指摘
原判決此部分不當，為有理由，應認原判決關於無罪部分（即被
告被訴對於十四歲以上未滿十六歲之女子為性交未遂部分），有
撤銷發回更審之原因。
據上論結，應依刑事訴訟法第三百九十七條、第四百零一條，判
決如主文。
中    華    民    國  一○○  年    三    月    三    日
                      最高法院刑事第四庭
                          審判長法官  謝  俊  雄  
                                法官  陳  世  雄  
                                法官  魏  新  和  
                                法官  徐  文  亮  
                                法官  吳  信  銘  
本件正本證明與原本無異
                                      書  記  官  
中    華    民    國  一○○  年    三    月    四    日
                                                      v